臺灣臺中地方法院刑事判決
111年度交易字第1034號
聲  請  人  臺灣臺中地方檢察署檢察官
被      告  花中慧



上列被告因公共危險案件，經檢察官聲請簡易判決處刑（111年
度偵字第16358號），本院認不宜以簡易判決處刑，改依通常程
序審理，判決如下：
    主  文
甲○○無罪。
    理  由
一、聲請簡易判決處刑意旨略以：被告甲○○於民國110年12月9日
    晚間11時30分許至翌日（10日）清晨5時許間之某時許，在
    臺中市○○區○○路0段000號2樓之2其居所內，飲用伏特加酒混
    摻汽水之飲品2杯，並於同年月10日清晨5時許，服用助眠藥
    物後始入睡，經稍事休息，在體內酒精尚未完全消退之狀態
    下，竟不顧大眾通行之安全，於同日下午1時45分許，騎乘
    牌照號碼NKA-0000號普通重型機車外出，嗣於同日下午2時1
    6分許，行經臺中市○○區○○路0段000號前時，因酒後影響注
    意力及操控力，不慎與其左前方由蔡宛庭所駕駛欲往右轉之
    牌照號碼AMA-0000號自用小客車發生碰撞（蔡宛庭未就此一
    交通事故對被告提出刑事告訴）。嗣經警據報到場處理，對
    被告、蔡宛庭均施以吐氣酒精濃度測試，於同日下午3時20
    分許，測得被告吐氣中所含酒精濃度達每公升0.19毫克，回
    溯至其開始騎乘前揭機車之同日下午1時45分許，已達每公
    升0.28毫克（計算式：0.0628×95÷60＋0.19＝0.28），倘回溯
    至上開交通事故發生之同日下午2時16分許，亦達每公升0.2
    5毫克（計算式：0.0628×64÷60＋0.19＝0.25），始悉上情。
    因認被告涉犯修正前刑法第185條之3第1項第1款之公共危險
    罪嫌（即駕駛動力交通工具而吐氣所含酒精濃度達每公升零
    點二五毫克以上罪嫌）等語。
二、按犯罪事實應依證據認定之，無證據不得認定犯罪事實；不
    能證明被告犯罪者，應諭知無罪之判決，刑事訴訟法第154
    條第2項、第301條第1項分別定有明文。又按認定犯罪事實
    所憑之證據，雖不以直接證據為限，間接證據亦包括在內；
    然而無論直接或間接證據，其為訴訟上之證明，須於通常一
    般之人均不致有所懷疑，而得確信其為真實之程度者，始得
    據為有罪之認定，倘其證明尚未達到此一程度，而有合理之
    懷疑存在，無從使事實審法院得有罪之確信，基於無罪推定
    原則，即不得據為不利被告之認定，應由法院諭知被告無罪
    之判決（最高法院52年台上字第1300號、76年台上字第4986
    號判決意旨參照）。
三、復按犯罪事實之認定，係據以確定具體刑罰權之基礎，自須
    經嚴格證明，故其所憑之證據不僅應具有證據能力，且須經
    合法之調查程序，否則即不得作為有罪認定之依據。倘法院
    審理之結果，認為不能證明被告犯罪，而為無罪之諭知，即
    無刑事訴訟法第154條第2項所謂「應依證據認定」之犯罪事
    實之存在。因此，同法第308條前段規定，無罪之判決書只
    須記載主文及理由，且其理由之論敘，僅須與卷存證據資料
    相符，復與經驗法則、論理法則無違即可，所使用之證據亦
    不以具有證據能力者為限，即使不具證據能力之傳聞證據，
    亦非不得資為彈劾證據使用，以供法院綜合研判形成心證之
    參考。故無罪之判決書，就傳聞證據是否例外具有證據能力
    ，本無須於理由內論敘說明（最高法院100年度台上字第298
    0號判決意旨參照）。是被告既經本院認定不能證明其犯罪
    （詳後述），本判決即不再論述所援引有關證據之證據能力
    ，合先敘明。　　
四、聲請簡易判決處刑意旨認被告涉犯修正前刑法第185條之3第
    1項第1款之駕駛動力交通工具而吐氣所含酒精濃度達每公升
    零點二五毫克以上罪嫌，無非以：被告於偵查中之供述、證
    人蔡宛庭於警詢時之證述、臺中市政府警察局道路交通事故
    當事人酒精測定紀錄表、舉發違反道路交通管理事件通知單
    影本、員警職務報告書、臺中市政府警察局第五分局道路交
    通事故現場圖及調查報告表、事故現場照片、行車紀錄器及
    道路監視器錄影畫面截圖等為其論據。　
五、詢據被告雖坦承前揭，其於飲用含有酒精成分之飲品、服用
    助眠藥物後入睡休息，以及其於該次睡眠起床後騎乘普通重
    型機車上路，並與蔡宛庭所駕駛之自用小客車發生碰撞，既
    經員警測得其吐氣所含酒精濃度達每公升0.19毫克等事實，
    惟於偵詢時供稱：我不知道身體上還有殘留酒精，我已經喝
    完很久了才騎機車，我騎車前沒有醉意等語（偵卷第98頁）
    ，而未承認其有何駕駛動力交通工具而吐氣所含酒精濃度達
    每公升零點二五毫克以上之犯行。經查：
(一)被告於110年12月9日晚間11時30分許至翌日（10日）清晨5
    時許間之某時許，在臺中市○○區○○路0段000號2樓之2其居所
    內，飲用伏特加酒混摻汽水之飲品2杯，並於同年月10日清
    晨5時許，服用助眠藥物後入睡，嗣於同日下午1時45分許，
    被告騎乘牌照號碼NKA-0000號普通重型機車上路，於同日下
    午2時16分許，行經臺中市○○區○○路0段000號前時，與其左
    前方由蔡宛庭所駕駛欲右轉彎之牌照號碼AMA-0000號自用小
    客車發生碰撞，復經員警對被告施以吐氣酒精濃度測試，於
    同日下午3時20分許，測得被告吐氣所含酒精濃度達每公升0
    .19毫克等情，為被告於偵查中所是認（偵卷第15至19、97
    至98頁），並經證人蔡宛庭於警詢時證述明確（偵卷第21至
    23頁），且有員警職務報告書、臺中市政府警察局道路交通
    事故當事人酒精測定紀錄表及交通事故補充資料表、臺中市
    政府警察局第五分局道路交通事故現場圖及調查報告表、事
    故現場照片、行車紀錄器及道路監視器錄影畫面截圖等附卷
    可佐為憑（偵卷第13、29、35至59、65頁），是此部分事實
    ，堪可認定。
(二)聲請簡易判決處刑意旨固以回溯推算之方式，認本案被告於
    110年12月10日下午1時45分許開始騎乘普通重型機車時，吐
    氣所含酒精濃度達每公升0.28毫克，以及被告於同日下午2
    時16分許騎乘普通重型機車發生交通事故時，吐氣所含酒精
    濃度亦達每公升0.25毫克等節。惟按刑法第185條之3第1項
    第1款之不能安全駕駛罪，乃係以「吐氣所含酒精濃度達每
    公升零點二五毫克或血液中酒精濃度達百分之零點零五以上
    」等具體化數值作為構成要件，衡諸該等具體化數值係連結
    「駕駛動力交通工具」此一客觀行為，以及刑法第185條之3
    第1項第1款之不能安全駕駛罪係屬抽象危險犯等情，雖非不
    得以回溯推算方式來認定行為人於「駕駛動力交通工具」時
    之體內酒精濃度是否已達前揭具體化數值，但遍查本案卷內
    事證，除前揭員警職務報告書載有「經回溯推算被告飲酒後
    開始駕車時之酒精濃度大約為0.28MG/L」等語（偵卷第13頁
    ），以及聲請簡易判決處刑書之犯罪事實欄載有回溯計算被
    告吐氣所含酒精濃度之計算式外，本案檢察官並未提出任何
    有關其所採取用以回溯推算被告吐氣所含酒精濃度之計算式
    之依據、來源等具體資料，則該計算式究係依何實驗研究得
    出、所實驗對象之性質為何（例如人數、年齡、身高、體重
    、是否具酒精反應之異常體質、有無飲酒習慣、是否區別空
    腹或食後飲酒對酒精代謝之影響等因素），本院均無從認定
    審究，且類此用以回溯推算吐氣所含酒精濃度之計算式之實
    驗研究所得，性質應屬專業領域上判斷之意見證據，難謂係
    於法院已顯著或法院職務上所已知而無庸舉證之事實（參最
    高法院109年度台上字第450號判決意旨），故本案被告於騎
    乘普通重型機車上路時，其年齡、身高、體重、腹中其他食
    物代謝情形等情狀，與本案檢察官所採用以回溯推算吐氣所
    含酒精濃度之計算式之實驗研究對象間，差異情形為何？是
    否具有逕予比附援引該實驗研究結果來回溯推算本案被告吐
    氣所含酒精濃度之合理關聯性？既皆未經檢察官舉證說明，
    單憑本案聲請簡易判決處刑書所載之計算式，可否逕認本案
    被告係在其吐氣所含酒精濃度達每公升0.25毫克以上之情形
    下騎乘普通重型機車上路，殊有疑義。
(三)況且，本案檢察官所回溯推算被告於110年12月10日下午1時
    45分許騎乘普通重型機車上路時之吐氣所含酒精濃度，乃係
    每公升0.28毫克，與刑法第185條之3第1項第1款所規定之處
    罰下限數值（即吐氣所含酒精濃度每公升0.25毫克）差距甚
    少，而飲酒後酒精代謝之快慢，與飲酒人之性別、年齡、體
    重、體質、身體疲勞程度、腹中其他食物代謝情形等因素息
    息相關，本即有因人而異之可能性及誤差值存在，是依上開
    回溯推算之吐氣所含酒精濃度與法定處罰下限數值間之些微
    差距，實無法完全排除本案被告開始騎乘普通重型機車上路
    時之實際吐氣酒精濃度係低於每公升0.25毫克之合理可能，
    故縱本案檢察官所採用以回溯推算被告吐氣所含酒精濃度之
    計算式，確係相關專業領域（例如法務部法醫研究所、內政
    部警政署刑事警察局、交通部運輸研究所等機構）之實驗研
    究所得，仍難使一般人確信依該計算式所回溯推算之被告吐
    氣所含酒精濃度即係正確無誤之具體數值，自無從率以刑法
    第185條之3第1項第1款之規定相繩被告。
(四)另聲請簡易判決處刑意旨雖認，本案被告係因酒後影響注意
    力及操控力，而不慎與其左前方由蔡宛庭所駕駛欲往右轉之
    自用小客車發生碰撞等情，且被告於偵詢時供稱：（問：發
    生車禍與妳飲酒、吃助眠藥導致不能安全駕車有沒有關係？
    ）我起床後覺得頭暈暈的，我的狀況不是很好，又沒有吃東
    西，我覺得應該有影響到等語（偵卷第98頁）。然查，交通
    事故之發生原因多端，縱交通參與者於發生交通事故前曾服
    用酒類或助眠藥品，仍不得遽認該交通參與者必定係因而處
    於不能安全駕駛之狀態以致發生交通事故，是依上開被告與
    蔡宛庭間之交通事故發生過程，被告既係在騎乘機車直行之
    狀態下，與行駛於其左前方由蔡宛庭所駕駛而右轉彎之自用
    小客車發生碰撞，則該交通事故是否係因蔡宛庭未注意或誤
    判其右後方之行車狀況而貿然右轉彎、被告誤判蔡宛庭之行
    車狀況（例如誤認蔡宛庭會注意、待其直行通過後再右轉）
    等因素所致，尚屬有疑，且交通參與者疏於注意車前狀況之
    原因，不一而足，例如因使用行動電話、為周遭事物所吸引
    而分心等等，故縱本案被告有疏未注意車前狀況之情形（例
    如未注意其左前方之自用小客車已閃爍右邊方向燈準備右轉
    彎），該疏未注意是否係因其服用酒類、助眠藥品而影響注
    意力所致，亦非無疑。基此，雖本案被告於發生上開交通事
    故前有服用酒類、助眠藥品，且於偵查中供稱其發生本案事
    故應該有受到其服用酒類、助眠藥品之影響乙情，惟該影響
    是否已使被告陷於不能安全駕駛之狀態，仍有可疑；參以，
    本案被告於發生交通事故後送醫診治，經員警考量被告之身
    體狀況而未對被告實施酒精測試觀察紀錄表及生理平衡檢測
    表測試等情，有員警職務報告書在卷可參（核交卷第9頁、
    偵卷第13頁），卷內復無其他事證可認本案被告係在因服用
    酒類或助眠藥品以致不能安全駕駛之狀態下騎乘普通重型機
    車上路，故依本案卷內事證，實不足認本案被告係在因服用
    酒類或助眠藥品以致不能安全駕駛之狀態下騎乘普通重型機
    車上路，自無適用刑法第185條之3第1項第2款或同條項第3
    款等規定而論處被告罪刑之餘地。　　　
六、綜上所述，聲請簡易判決處刑意旨所提出之本案事證，至多
    僅能證明本案被告在騎乘普通重型機車上路前，曾服用酒類
    、助眠藥品，以及被告騎乘普通重型機車與蔡宛庭所駕駛之
    自用小客車發生交通事故，暨被告於發生交通事故後，經員
    警對其測得吐氣所含酒精濃度達每公升0.19毫克等節，然尚
    不足以證明本案被告係在吐氣所含酒精濃度達每公升0.25毫
    克以上，或因服用酒類、助眠藥品以致不能安全駕駛之情形
    下騎乘普通重型機車上路，未能使本院就被告所涉聲請簡易
    判決處刑意旨所指刑法第185條之3第1項第1款之不能安全駕
    駛罪，或同條項第2款、第3款之不能安全駕駛罪等罪嫌達於
    一般人無合理懷疑之程度，故本案不能證明被告犯罪，應為
    被告無罪之諭知，以昭審慎。
七、末以，本案被告經合法傳喚，無正當理由於審判期日不到庭
    ，而因本院認本案應諭知被告無罪，爰依刑事訴訟法第306
    條之規定，不待其陳述，由檢察官一造辯論而逕行判決。
據上論斷，應依刑事訴訟法第301條第1項、第306條，判決如主
文。
本案經檢察官許景森聲請簡易判決處刑，檢察官乙○○到庭執行職
務。
中　　華　　民　　國　　111 　年　　8 　　月　　16　　日
                  刑事第三庭  法　官  蔡宗儒
以上正本證明與原本無異。
如不服本判決應於收受送達後20日內向本院提出上訴書狀，並應
敘述具體理由；其未敘述上訴理由者，應於上訴期間屆滿後20日
內向本院補提理由書（均須按他造當事人之人數附繕本）「切勿
逕送上級法院」。
                              書記官  梁文婷
中　　華　　民　　國　　111 　年　　8 　　月　　16　　日